【裁判字號】    90,台上,6389
【裁判日期】    901018
【裁判案由】    偽造有價證券
【裁判全文】
最高法院刑事判決                                九十年度台上字第六三八九號
    上訴人  台灣高等法院台中分院檢察署檢察官
    被  告  甲○○
右上訴人因被告偽造有價證券案件，不服台灣高等法院台中分院中華民國八十八年七
月二十一日第二審判決（八十八年度上訴字第四七二號，起訴案號：台灣台中地方法
院檢察署八十六年度偵字第二四三○三號、八十七年度偵字第六二二號、八十七年度
偵續字第七九號），提起上訴，本院判決如左：
    主  文
上訴駁回。
    理  由
按刑事訴訟法第三百七十七條規定，上訴於第三審法院，非以判決違背法令為理由，
不得為之。是提起第三審上訴，應以原判決違背法令為理由，係屬法定要件。如果上
訴理由狀並未依據卷內訴訟資料，具體指摘原判決不適用何種法則或如何適用不當，
或所指摘原判決違法情事，顯與法律規定得為第三審上訴理由之違法情形，不相適合
時，均應認其上訴為違背法律上之程式，予以駁回。本件檢察官上訴意旨略稱：(一)、
被告甲○○與告訴人洪堯立、洪嬌容、魏新宮、吳秀月等對保之時間，及在借據上填
載借貸之日期，差異六個月左右者有三件，二個月又十日者一件，在貸款作業前，告
訴人尚不知借貸多少金額。被告利用告訴人等之授權，先行對保，金額後填，若將金
額填寫天文數字時，對告訴人等仍為有效，必將禍害無窮。被告對於通常銀行之辦理
放款，均於貸款作業完成後，撥款之前，通知申請人對保，並於對保後，等候申請人
通知撥款之基本程序，難謂不知。第一審判決竟認被告係合法授權，違背經驗法則，
原判決仍予維持，有不適用法則之違法。(二)、原判決對於重要事項認定錯誤，且與卷
內之證據資料不符，對於被告未依契約規定撥款，認定為合法授權，適用法則顯然錯
誤。(三)、原判決對於第一審檢察官上訴意旨指明被告與已判決詐欺確定之易張金霞、
卓振龍及被起訴之黃明煌等人共同詐欺。而被告與上述之共謀方式，係未經告訴人等
同意，以偽造文書、偽造有價證券之方式，詐騙告訴人等部分，未有片語隻字之交代
或認定，自係應於審判期日調查之證據未予調查，及判決不載理由或所載理由矛盾云
云。惟查，原審審理本件之結果，認為第一審判決以被告被訴涉有刑法第二百零一條
第二項、第一項之行使偽造有價證券，及同法第二百十六條、第二百十條之行使偽造
私文書罪嫌，犯罪不能證明，予以諭知無罪，並無不當，予以維持，而駁回檢察官在
第二審之上訴，除引用第一審判決書記載之理由外，並補充說明上開先撥款動作乃有
助於告訴人等取得購買房屋所有權，無損害告訴人等之不法犯意。按證據之取捨及事
實之認定，乃事實審法院職權之適法行使，苟與經驗法則及論理法則無違，即不能指
摘為違法。經查告訴人等係與勝新公司簽立土地及房屋預定買賣契約書時，同時委託
勝新公司代向金融機關辦理貸款，並立妥代辦貸款合約書。而其等出具之借款申請書
及撥款同意書，無應俟告訴人等通知或同意後始可撥款之約定，且被告任職之台中市
第十一信用合作社係依勝新公司提出之貸款申請書上記載告訴人等須借貸之金額，配
合借款之日期填載放款，乃在告訴人等委託勝新公司辦理本件貸款之授權範圍內所為
之行為，被告在告訴人等出具之空白借據、本票填載借貸金額及日期，難認有偽造有
價證券及行使偽造私文書之犯行，第一審判決已說明其證據取捨之理由甚詳，所為之
論斷，亦與經驗法則及論理法則無違，原判決予以引用，並無違背經驗法則、適用法
則不當及與卷內證據資料不符之情形。又第一審檢察官僅就被告「指示賴基村在空白
之借據、本票上填載日期」，而以觸犯偽造並行使偽造有價證券及行使偽造文書罪，
提起公訴，並未起訴被告與建商等人共同詐欺；且原判決既認被告被訴偽造有價證券
及行使偽造私文書，犯罪不能證明，自無與他人共同詐欺牽連之問題，則對於第一審
檢察官上訴意旨所指被告與已判決詐欺確定之易張金霞等人共同詐欺部分，雖未有片
語隻字交代，仍與判決本旨不生影響，不能執為第三審上訴之理由。是本件檢察官上
訴意旨係對於原審採證認事之職權行使，以假設臆測之詞，任憑己見指摘原判決違背
經驗法則及適用法則不當，並對原判決已明白說明之事項重為事實上之爭執，均與法
律規定得為第三審上訴理由之違法情形，不相適合，依照首開說明，其上訴違背法律
上之程式，應予駁回。
據上論結，應依刑事訴訟法第三百九十五條前段，判決如主文。
中      華      民      國     九十     年      十      月     十八     日
                              最高法院刑事第九庭
                                  審判長法官  莊  登  照
                                        法官  洪  明  輝
                                        法官  黃  一  鑫
                                        法官  魏  新  和
                                        法官  林  秀  夫
      右正本證明與原本無異
                                              書  記  官
中      華      民      國     九十     年      十      月    二十三    日


司法院資訊處製作；財團法人民間司法改革基金會備份。
